【裁判字號】    97,消債更,751
【裁判日期】    970807
【裁判案由】    更生事件
【裁判全文】
臺灣板橋地方法院民事裁定           97年度消債更字第751號
聲  請  人  甲○○原名「余文.
上列當事人因消費者債務清理事件聲請更生，本院裁定如下：
    主  文
聲請駁回。
聲請費用由聲請人負擔。
    理  由
一、按債務人與金融機構協商成立者，不得聲請更生或清算，但
    因不可歸責於己之事由，致履行顯有重大困難者，不在此限
    ；本條例施行前，債務人依金融主管機關協調成立之中華民
    國銀行公會會員辦理消費金融案件無擔保債務協商機制與金
    融機構成立之協商，準用前項之規定，消費者債務清理條例
    第 151條第5項、第6項分別定有明文。又聲請更生或清算不
    合程式或不備其他要件者，法院應以裁定駁回之，但其情形
    可以補正者，法院應定期間先命補正，復為同條例第 8條所
    明定。
二、本件聲請意旨略以：其有不能清償債務之情事，於消費者債
    務清理條例施行前，曾依照中華民國銀行公會會員辦理消費
    金融案件債務協商機制，於民國96年1月4日與最大債權金融
    機構萬泰商業銀行成立協商，雙方約定聲請人自96年 2月起
    ，分80期每個月須清償新臺幣（下同）19,449元，直至全部
    清償為止。而聲請人自96年2月開始繳交第1期協商款項，至
    97年2 月為止，共繳付13期，總金額達252,837 元，而聲請
    人原居住之處所台北縣新莊市○○街95巷2 弄2 號3 樓，係
    由姊姊余文玲每月負擔租賃費用1 萬2,000 元（詳本院卷第
    42頁），聲請人無須負擔租賃費用，於97年3 月聲請人之姊
    姊余文玲因為結婚而移居他地，聲請人乃另承租台北縣新莊
    市○○街76巷5 弄5 號7 樓，每月須由聲請人與配偶負擔租
    金1 萬3,800 元，此新生之租賃費用，致礙難依協商條件還
    款，係有不可歸責於己致履行顯有重大困難之事由等語。（
    見本卷第5 頁、第30頁、第38頁）
三、經查：
  (一)聲請人曾經參與銀行公會會員辦理消費金融案件債務協商機
    制，與萬泰商業銀行成立協商，有其提出之協議書、無擔保
    債務還款計畫表、萬泰商業銀行協商覆核通知書、中國信託
    存款存摺繳款紀錄，分別附於本卷第 30頁、第28-29頁、第
    25-26頁、第48-59頁足憑，自堪信為真實，因此本件聲請人
    聲請更生，須符合消費者債務清理條例第151條第5項但書「
    因不可歸責於己之事由，致履行顯有重大困難」之要件，方
    為適法。
  (二)聲請人雖主張其姊余文玲於97年3 月間結婚，致聲請人須另
    支出租屋費用，因其不可歸責之事由因而毀諾協商等情，固
    據提出之戶口名簿、余文玲結婚公證書影本1 件、94年5 月
    至96年5 月之租賃契約影本（見本卷第40頁、第46頁、第41
    -45 頁）為證。惟查聲請原居住之台北縣新莊市○○街95巷
    2 弄2 號3 樓，於聲請人之姊余文玲遷出後尚有其弟余文璋
    設籍居住於上開住址，有戶籍謄本1 件在卷足憑（詳本院卷
    第40頁），如聲請人仍居住於上開住址，可與其弟余文璋共
    同負擔上開住址之租賃費用1 萬2,000 元，惟聲請人卻另行
    承租台北縣新莊市○○街76巷5 弄5 號7 樓，致每月須負擔
    之租金高達1 萬3,800 元（詳房屋租賃契約書，附於本院卷
    第32頁），則聲請人於其姊遷離原址後即另行承租租賃費用
    更高之房屋居住，而非仍居於原址而與其弟余文璋共同分擔
    租賃費用，其如因另行承租新址居住致無法履行協商，顯為
    可歸責於聲請人之事由，是聲請人向本院聲請更生，核無理
    由。
四、據上論結，本件聲請人既曾參與債務協商程序，又核無不可
    歸責於己之事由，其向本院聲請更生，係屬聲請更生之要件
    不備，且該欠缺又屬無從補正，依首揭條文之意旨，自應駁
    回其更生之聲請，爰裁定如主文。
中    華    民    國    97    年    8     月    7     日
                  民事第三庭  法  官  何君豪
上為正本係照原本作成
如不服本裁定，應於裁定送達後10日內，以書狀向本院提出抗告
，並繳納抗告費新臺幣1千元
中    華    民    國    97    年    8     月    7     日
                              書記官  黃琴茜


司法院資訊處製作；財團法人民間司法改革基金會備份。
